# 股权转让及并购

提问人：媛媛 0824 时间：2012-09-27 16:21:25
另外，对于第二个问题中，若A公司分次支付价款，在合并日并未全部支付，那么在抵消时肯定要以全部价款计算长投并进行抵消，那么没支付的部分要计入其他应付款吗？还是有其他核算方法？ 谢谢各位~

回答人：chenyiwei
合同约定的转让价款中，截至购买日尚未付清的部分，在合并报表上列报为对原股东（转让方）的负债，根据支付期限列报为流动负债或者非流动负债。

提问人：媛媛 0824 时间：2012-09-27 17:05:37
回复 fengtao2011 的帖子
谢谢您的回复，对于第一个问题，我了解到，其实除了C公司未支付转让款外， 9 月份的实际经营都是由C公司在操作和执行，包括资金的支持，业务流程手续以及财务人员也与A无关，那这样的话是不是应该并入C公司呢？
对于第二个问题，我是不是可以这样理解，若是购买日为 10 月 31 日，支付对价 120 万， 10 月 31 日的净资产为 100 万， 4 月 1 日至 8 月 31日的净利润为 10 万，那我长投的抵消分录简单来讲是这样吗 借：股本、未分配利润 100 借：商誉 30 贷：长投 120 万 贷：其他应付 10 万

回答人：chenyiwei
这里是否要就过渡期损益确认其他应付款，就取决于双方之间的约定。如果过渡期间损益归受让方享有或承担，不再调整转让价格，则无需确认其他应付款。

提问人：媛媛 0824 时间：2012-09-27 15:21:41
求助：我有两个问题： 1 、A公司持有B公司40%股权，若在 9 月将股权转让给C公司，B公司已在 9 月完成公司变更，但C公司尚未付款，那B公司 9 月份的报表合并到A公司还是C公司呢？ 2 、A公司收购一家子公司，以 3 月 31 日为基准日，并确定转让价款。在 8 月中旬签订转让协议，并规定从基准日到转让协议签署日的损益由原股东享有，签署日之后的损益由新股东也就是A享有，但相关手续会在 11 月完成，若在 10 月底完成工商变更并已支付50%的款项，那么应该以 10 月 31 日为合并日吗？我进行合并抵消时需要考虑这期间的损益归属问题吗？还是直接站在 10 月 31 日的时点按照实际付出对价和 10 月 31 日被收购公司的净资产的公允价值进行抵消，同时确认商誉或营业外收入。而不去考虑其他的问题。

回答人：chenyiwei
回复 媛 0824 的帖子
1 、一般情况下，仅持有被投资公司的 40 ％股权是不能控制被投资企业的。因此首先要确保C在股权转让后，依据其所持有的B公司 40 ％股权能否对B公司构成控制（或者原先还持有B公司的股权，本次收购后可以达到控制）。在可以构成控制的前提下，应以控制权的实际转移日期作为C公司对B公司的购买日。企业合并准则应用指南对购买日或者合并日的判断给出了五项参考标准，但在判断合并日或购买日的五个标准中，股权转让款的支付是一项较为次要的条件。该条件的本意是确保合并方（购买方）在被合并方（被购买方）中已经拥有足够大的经济利益，从而使得该项交易发生转回或撤销的可能性很小。如果《〈企业会计准则第 20 号——企业合并〉应用指南》规定的合并日或购买日判断条件中的其余四项均已满足，仅仅是股权转让款的支付未达到50%，但有其他确凿证据表明在目前状况下，该交易撤销或转回的风险极小的（例如，对款项的支付方式、支付时间、相应的资金来源等均已作好安排，并且没有理由相信合并方或购买方会违约），则仅仅股权转让款支付不到50%不会影响控制权转移和合并日（购买日）的认定。具体请参考《计学撮要》P292～ 294 的问答。
2 、假设你的第 2 个问题中，对A公司而言构成一项非同一控制下的合并，并且各方根据基准日（3.31）的状况约定转让价款，后续过渡期间的损益归受让方，不再对转让价格进行调整，则A公司实际支付给原股东的转让价款减去购买日取得的被购买方可辨认净资产公允价值的差额作为合并报表层面的商誉或者负商誉，也就是过渡期间损益导致的净资产增减变动是体现在购买日确认的商誉或者负商誉中的，对被购买方仍然是自会计上确定的购买日（而不是定价基准日）起纳入A公司的合并报表。购买日的确定也同样遵循准则规定的判断标准。一般情况下，可以取距离实际购买日最近的一个月初或者月末日被购买方的报表来近似模拟实际购买日的财务状况。在你说的案例中，如果截至 10 月底，相关的内、外部审批程序均已完成，管理权限已经移交，财产权转移手续已办理，股权已经登记过户，则除非出现其他需考虑的特殊因素，以 10 月 31 日作为购买日相对可能性较大。

提问人：媛媛 0824 时间：2012-09-28 09:29:18
回复 chenyiwei 的帖子
明白了，谢谢陈老师的解析。我再补充问一下，还按照之前的举例，若4-8月的损益归原股东，9-10月的损益归受让方（因为协议规定， 8月底签署协议后的损益归是受让方），那么我在抵消时，应该按 8 月底的净资产的公允价值进行计算抵消吧？9-10月的未分配利润不进行抵消，因为它本身就属于受让方的。这样理解对吗？

回答人：chenyiwei
还是以购买日净资产为基础计算商誉。如果 8 月 31 日后的利润归属受让方，则 9 ～ 10 月的净利润导致的净资产增加额，在受让方编制合并报表时还是作为对商誉或者负商誉的调整，这两个月的利润表不纳入受让方合并报表。

提问人：媛媛 0824 时间：2012-09-28 10:30:14
回复 媛 0824 的帖子
可是为什么呢？如果这样的话那还规定签署协议后损益归属受让方还有什么意义呢？这跟归属原股东没什么差别呀？

回答人：chenyiwei
当然有意义。受让方支付 对价不变，但获得的净资产份额增加。只不过没有立即体现在当期损益中而已。